---
title: "Project"
author: "2019150445/Shin Baek Rok"
date: '2020 12 5 '
output: word_document
---

```{r}
library(tidyverse)
library(gridExtra)
library(ggrepel)
```

# 1. Overview



### i) Overview
```{r}
#load dataset
x<-read.csv('C:/trend_w_demo.csv')
x %>% glimpse()
```
 데이터셋에 대한 설명과 함께 glimpse를 읽어보면, 각 observation은 각각의 사람에 대한 나이, 연령대, 기혼 여부, 유아자녀 여부 등의 정보와 어느 업종에서 소비를 했는지를 나타내고 있다. 주어진 카드 데이터의 소비 년/월은 2019년 4월, 2019년 5월, 2020년 4월, 2020년 5월이다. 이는 실제 카드 이용 내역 데이터로 민감한 부분이 많기에 성별은 남/녀가 아닌 0/1로, 연령대는 A/B/C/D/E/F/G/H로 구분해 성별과 연령대를 특정지을 수 없게 주어졌다. 또한 카드 소비 내역에 대한 정보로 어떤 자녀가 있는지, 전업 주부인지, 결혼은 했는지 등을 카드사에서 추측해 스코어로 주어졌다.
 다음은 각각의 카테고리에 대한 설명이다.

디저트: 커피 카페, 제과점
호텔/숙박: 호텔, 펜션 등
항공/여행상품: 항공사, 여행사, 렌터카 등
취미: 스튜디오, 문구점, 전시회, 낚시 등
할인점: 오프라인 마트, 오프라인 아울렛 등
뷰티: 화장품 샵, 피부관리, 헤어 등
면세점: 면세점
종합몰: 온라인 쇼핑몰(백화점, 마트 등)
오픈마켓/소셜: 온라인 쇼핑몰
전문몰: 온라인 쇼핑몰(서적, 교육, 특화 스포츠 등)


### ii) Overview-continued
```{r}

#몇몇 변수들이 한글로 되어있기 때문에 분석의 편리함을 위해 영어로 rename하였다.
x<-x %>% rename(Gender=성별구분, Age_Group=연령대, 
                Marriage=기혼스코어, Infant_Child=유아자녀스코어,
                Elementary_Child=초등학생자녀스코어, 
                MiddleHigh_Child=중고생자녀스코어, 
                University_Child=대학생자녀스코어, 
                House_Wife=전업주부스코어)
```


```{r}

x %>% group_by(YM) %>% summarize(n=n())
#year, month 별 observation수가 상이하기 때문에 비율로 분석할 것이다.


#각 연월 당 카테고리별 차지비율 YM_Category로 저장하였다.
YM_Category<-x %>% group_by(YM ,Category) %>% 
  summarize(n=n()) %>% mutate(prop=n/sum(n)) 
YM_Category 


YM_Category %>% ungroup %>% ggplot(aes(x=as.character(YM),y=prop,col=Category,group=Category))+
  geom_point()+geom_line()+geom_text_repel(data=subset(YM_Category,YM=='202005'),aes(label=Category))+
  xlab('year_month')+ylab('proportion of category')+ theme(legend.position = 'none')
```
간단하게 그래프를 살펴보면, 오픈마켓/소셜 카테고리가 이번 년도 들어서 전체 소비에서 차지하는 비율이 대폭 상승하였고, 전문몰도 마찬가지로 상승하였다. 종합몰도 큰 폭은 아니지만 우상향 직선을 나타내고 있다. 반면에, 할인점, 취미, 항공/여행사, 호텔/숙박 등은 전체에서 차지하는 비율이 작년에 비해 감소하였음을 알 수 있다. 
하지만 우리가 원하는 것은 코로나19가 소비에 영향을 미쳤는지를 알아보기 위한 그래프이기 때문에 4월과 5월의 데이터를 하나로 합쳐서 연별로 분석하는 것이 더 바람직해 보인다.


```{r}

Y_Category<- x%>% mutate(year=ifelse(YM %in% c(201904,201905),2019,2020)) %>%
  group_by(year,Category) %>% summarize(n=n()) %>% mutate(prop=n/sum(n))


Y_Category %>% ggplot(aes(as.character(year),prop,col=Category,group=Category))+geom_point()+geom_line()+
 geom_text_repel(data=subset(Y_Category, year=='2020'),aes(label=Category))+
  xlab('year_month')+ylab('proportion of category')+ theme(legend.position = 'none')
```
 위에서 봤듯이, 오픈마켓/소셜, 전문몰, 종합몰, 디저트 카테고리는 우상향 그래프를 그리고 있고, 반면에 할인점, 항공/여행사, 호텔/숙박, 면세점, 취미, 뷰티 카테고리는 우하향 그래프를 나타내고 있다. 
 위의 업종분류표를 보면 오픈마켓/소셜, 전문몰, 종합몰은 모두 온라인 쇼핑몰인 것을 알 수 있고, 세 업종 모두 이번 년도 들어서 코로나19의 여파로 전체 소비에서 차지하는 비중이 대폭 상승하였다고 볼 수 있다. 반면에 호텔/숙박, 면세점, 취미, 할인점 등은 오프라인 매장에 거점을 두고 운영하고 있기에 여행을 기피하고 집 밖으로 잘 나가지 않는 현재의 상황에 비추어보면 우하향 그래프를 가지고 있는 것이 꽤나 자연스러운 결과로 보인다.
 하나 의문스러운 결과는 디저트 카테고리이다. 이 역시 오프라인 매장을 중심으로 돌아가는 업종인데, 2020년 들어서 오히려 소비가 증가한 것을 볼 수 있다. 앞의 월별 그래프를 봐도 디저트 카테고리는 계속 조금씩 증가하는 추세를 가지고 있다. 4월 5월에도 사회적 거리두기 정책이 시행되었지만 그 적용 범위가 넓지 않았고, 현재 정책과는 달리 카페, 제과점 등의 영업에는 아무런 제약이 걸리지 않았었다. 따라서 매출이 감소하는 경향은 크게 보이지 않았을 것이고, 이는 비율에 대한 그래프이기에 다른 업종에서의 소비가 큰 폭으로 감소함에 따라 카페에서의 소비가 소폭 상승한 것처럼 보인 것으로 생각할 수 있을 것이다. 아마 4, 5월에 정부에서 (자발적) 사회적 거리두기 정책을 시행하였지만 카페에서의 확진자가 잇달아 나옴에도 불구하고 카페에서의 소비가 줄지 않은 것을 확인하고 지금 단계의 강제적 사회적 거리두기로 카페 영업 제한을 걸은 것으로 보인다.
  하지만 정말 이것이 코로나19의 영향으로 증/감 추세를 보이는지 아니면 우연에 의한 것인지 의문이 든다. 물론 다른 요인에 의한 것은 통제하지 못하지만, 2019년과 2020년 사이의 카테고리 별 소비에 유의미한 변화가 있었는지만은 오즈비로 구해볼 수 있다.


### iii) Odds ratio
```{r}
#카테고리별 odd ratio 계산

Category2019 <-Y_Category %>% ungroup %>% slice(1:10)
Category2020 <-Y_Category %>% ungroup %>% slice(11:20)

Category2019<-Category2019 %>% select(-year,-prop) %>% rename(n2019=n)
Category2020<-Category2020 %>% select(-year,-prop) %>% rename(n2020=n)

Category_or<-Category2019 %>% left_join(Category2020)

Category_or<-Category_or %>% mutate(odds_ratio=(n2019/(sum(n2019)-n2019))/
                                      (n2020/(sum(n2020)-n2020))) %>%
  arrange(-odds_ratio)
Category_or

#These differences may occur just due to chance. So for each Category, we can compute confidence interval.
log_or<-Category_or %>% mutate(log_or=log(odds_ratio)) %>%
  mutate(se=sqrt(1/n2019+1/(sum(n2019)-n2019)+
                   1/n2020+1/(sum(n2020)-n2020))) %>%
  mutate(conf.low=log_or-qnorm(0.975)*se,
         conf.high=log_or+qnorm(0.975)*se)
log_or
log_or %>%
  mutate(Category=reorder(Category,log_or)) %>%
  ggplot(aes(x=Category, ymin=conf.low,ymax=conf.high))+
  geom_errorbar()+
  geom_point(aes(Category,log_or)) + coord_flip()+
  ylab('Log odds ratio between Category and year')
#All Categories are significant since error bars does not capture 0.
```
 위 그래프를 살펴보면, 모든 카테고리의 error bar가 0을 포함하고 있지 않기에 2019년과 2020년에 유의미한 소비 차이가 있었다고 볼 수 있다. 특히 면세점과 항공/여행사, 할인점, 호텔/숙박은 2019년에 비해 2020년에 유의미하게 감소하였고, 오픈마켓/소셜은 2019년에 비해 2020년에 유의미하게 증가한 것을 알 수 있다. 면세점, 항공/여행사, 호텔/숙박이 가장 큰 비율로 감소한 것으로 보아 관광업계에 큰 타격이 있었던 것으로 보이고, 오프라인 중심의 시장보다 온라인 중심의 시장이 커지고 있는 것을 확인할 수 있다. 물론 코로나19가 없었어도 오프라인 시장에서 온라인 시장으로의 전환은 이미 일어나고 있었지만, 코로나19가 이 변화를 더욱 촉진시킨 것 같다.


# 2. Gender 별 소비 변화 분석


### 1) Overview
```{r}
Y_Category_Gender<-x %>% mutate(year=ifelse(YM %in% c(201904,201905),2019,2020)) %>%
  group_by(Gender,year, Category) %>% summarize(n=n()) %>% mutate(prop=n/sum(n))

Y_Category_Gender %>% ungroup %>% ggplot(aes(factor(year),prop,col=Category, group=Category))+
  geom_line()+xlab('year')+ylab('proportion of category')+
  facet_grid(.~Gender)+geom_point()
```
아쉽게도 이 데이터셋의 성별은 남/녀가 아닌 0과 1로 나와있다. Gender 별 그래프를 살펴보면 대부분의 카테고리가 비슷한 형태를 띄고 있다. 눈에 띄는 것은 성별 1의 뷰티와 종합몰 카테고리가 성별0의 그것보다 많이 높이 있다는 것이다. 대신 성별 0은 취미 카테고리가 더 높게 나타난다. 이를 가지고 조심스럽게 추측해보건데, 아마 성별 0의 남자이고, 성별 1이 여자이지 않을까 싶다. 이 외에는 이 그래프에서 딱히 알아낼 수 있는 것은 없어 보인다. 성별 0과 성별 1은 대부분의 카테고리에서 증감을 같이하는 것처럼 보이기 때문이다. 이 변화도 연도별로 유의미한 것인지 알아보기 위해 오즈비를 계산해보자.


### 2) Odds ratio
```{r}

#odds ratio
x_gen0<-x %>% filter(Gender==0)
x_gen1<-x %>% filter(Gender==1)

x_gen0<-x_gen0 %>% mutate(year=ifelse(YM %in% c(201904,201905),2019,2020)) %>% 
  group_by(year,Category) %>% summarize(n=n()) %>% mutate(prop=n/sum(n))
x_gen1<-x_gen1 %>% mutate(year=ifelse(YM %in% c(201904,201905),2019,2020)) %>% 
  group_by(year,Category) %>% summarize(n=n()) %>% mutate(prop=n/sum(n))


#gen0
x_gen0_2019<-x_gen0 %>% ungroup %>% slice(1:10)
x_gen0_2020<-x_gen0 %>% ungroup %>% slice(11:20)

x_gen0_2019 <-x_gen0_2019 %>% select(-year,-prop) %>% rename(n2019=n)
x_gen0_2020 <-x_gen0_2020 %>% select(-year,-prop) %>% rename(n2020=n)
x_gen0_or<- x_gen0_2019 %>% left_join(x_gen0_2020)

gen0_log_or<-x_gen0_or %>% mutate(log_or=log((n2019/(sum(n2019)-n2019))/
                                    (n2020/(sum(n2020)-n2020)))) %>%
  mutate(se=sqrt(1/n2019+1/(sum(n2019)-n2019)+
                   1/n2020+1/(sum(n2020)-n2020))) %>%
  mutate(conf.low=log_or-qnorm(0.975)*se,
         conf.high=log_or+qnorm(0.975)*se) %>%
  select(Category,log_or,conf.low,conf.high) %>%
  arrange(-log_or)
gen0_log_or


#gen1
x_gen1_2019<-x_gen1 %>% ungroup %>% slice(1:10)
x_gen1_2020<-x_gen1 %>% ungroup %>% slice(11:20)

x_gen1_2019 <-x_gen1_2019 %>% select(-year,-prop) %>% rename(n2019=n)
x_gen1_2020 <-x_gen1_2020 %>% select(-year,-prop) %>% rename(n2020=n)

x_gen1_or<- x_gen1_2019 %>% left_join(x_gen1_2020)

gen1_log_or<-x_gen1_or %>% mutate(log_or=log((n2019/(sum(n2019)-n2019))/
                                               (n2020/(sum(n2020)-n2020)))) %>%
  mutate(se=sqrt(1/n2019+1/(sum(n2019)-n2019)+
                   1/n2020+1/(sum(n2020)-n2020))) %>%
  mutate(conf.low=log_or-qnorm(0.975)*se,
         conf.high=log_or+qnorm(0.975)*se) %>%
  select(Category,log_or,conf.low,conf.high) %>%
  arrange(-log_or)
gen1_log_or
```

```{r}
#plot

plot0<-gen0_log_or %>%
  mutate(Category=reorder(Category,log_or)) %>%
  ggplot(aes(x=Category, ymin=conf.low,ymax=conf.high))+
  geom_errorbar()+
  geom_point(aes(Category,log_or)) + coord_flip()+
  ylab('Log odds ratio where gender=0')


plot1<-gen1_log_or %>%
  mutate(Category=reorder(Category,log_or)) %>%
  ggplot(aes(x=Category, ymin=conf.low,ymax=conf.high))+
  geom_errorbar()+
  geom_point(aes(Category,log_or)) + coord_flip()+
  ylab('Log odds ratio where gender=1')

grid.arrange(plot0,plot1,nrow=2)
```


```{r}
#면세점
tax_free<-x %>% mutate(year= ifelse(YM %in% c(201904,201905),2019,2020)) %>% group_by(Gender, Age_Group,year) %>% filter(Category=='면세점') %>% summarize(n=n()) %>% spread(year, n) %>% rename(n2019='2019',n2020='2020') %>% mutate(prop_20202019=n2020/n2019) %>% arrange(-prop_20202019) 
tax_free[is.na(tax_free)]<-0
tax_free
```
#by age
x %>% group_by(Age_Group) %>% summarize(n=n()) %>% mutate(prop=n/sum(n)) %>% arrange(-prop)


x %>% group_by(year,Category,Age_Group) %>% 
  summarize(n=n()) %>% mutate(prop=n/sum(n)) %>% 
  ggplot(aes(x=as.character(year),y=prop,col=Age_Group,
             group=Category))+geom_point()+
  geom_line(aes(group=Age_Group),size=1)+facet_wrap(.~Category)


